【裁判字號】    97,交聲,1973
【裁判日期】    971028
【裁判案由】    聲明異議
【裁判全文】
臺灣高雄地方法院交通事件裁定        97年度交聲字第1973號
原處分機關  高雄市政府交通局
法定代理人  王國材
異  議  人
即受處分人  甲○○
上列異議人因違反道路交通管理處罰條例案件，對於高雄市政府
交通局民國97年8 月21日所為之處分（原處分案號：高市交裁字
第裁32-B00000000號）聲明異議，本院裁定如下：
    主  文
異議駁回。
    理  由
一、原處分意旨以：異議人即受處分人甲○○（下稱異議人）於
    民國97年8 月10日凌晨3 時30分許，騎乘車牌號碼SMQ-680
    號輕型機車行經高雄市○○○○○路口闖紅燈，經警當場攔
    停舉發交通違規，另發現異議人身上有濃厚酒氣，遂帶回派
    出所內欲對異議人施予酒測，因異議人拒絕接受酒精濃度測
    試之檢定，經高雄市政府警察局新興分局員警舉發後，爰依
    道路交通管理處罰條例第35條第4 項之規定，裁處罰鍰新臺
    幣（下同）6萬元，並吊銷駕駛執照，3年內禁考。
二、聲明異議意旨略以：異議人於上開時、地闖紅燈經警攔查，
    異議人遂向警員表明為韓籍外國學生，經警帶至警局，於警
    局內警察一直問「要不要」，因異議人不清楚警察問話用意
    ，且擔心獎學金被取消，更擔心用語不當，或有攝影機攝影
    而登上各大報，所以一直低頭不語或搖頭。警察並打電話到
    學校僑外組，僑外組人員到警局後警察還是開了紅單，當時
    異議人不知道紅單內容，罰單上也沒寫罰金金額，嗣後異議
    人才知道不只被罰闖紅燈，還有拒絕酒測及酒後騎車，罰金
    高達6 萬元，並吊銷駕照，惟異議人駕照為普通小型車駕照
    ，當日是騎輕型機車違規，因異議人為學生，必須依賴機車
    通勤，若吊銷汽車駕駛執照，日後即為無照駕駛，爰請求撤
    銷吊銷駕照之處分等語。
三、按汽車駕駛人拒絕接受酒精濃度測試之檢定者，處6 萬元罰
    鍰，並當場移置保管該車輛及吊銷該駕駛執照，且3 年內不
    得考領駕駛執照，道路交通管理處罰條例第35條第4 項前段
    、第67條第2 項分別定有明文。
四、經查：
  (一)證人陳衍良即舉發本件交通違規事件之員警於本院調查時結
    證稱：副所長有告知異議人要做酒測，異議人沒有配合，副
    所長也有告知拒絕酒測的效果，有錄音錄影，異議人就低頭
    不講話，我們就聯絡異議人的教官，後來異議人學校僑外組
    組長及另1 位人員前後到警局，該僑外組組長有跟異議人說
    明後果，但是異議人還是拒絕在舉發單上簽名等語明確（本
    院卷第43至45頁）；而異議人於上揭時、地經員警帶同至派
    出所進行酒精濃度測試，警員曾明確告知異議人拒絕酒精濃
    度檢測之法律效果，並給予異議人充分時間考慮乙節，業經
    本院勘驗97年8 月10日異議人酒精測試過程錄影光碟屬實（
    本院卷第51至53頁，勘驗內容節錄如附表）；又異議人為國
    立高雄大學西洋語文學系大學部四年級成績優良之韓籍外國
    學生，經該校華語文中心評量具中級華語能力，有國立高雄
    大學97年9 月12日高大教字第0970104074號函（本院卷第25
    頁）在卷可稽；且異議人於本院行調查程序時，自行表示聽
    得懂中文而無須通譯，能以中文表示意見（本院卷第50頁）
    ，並坦承：我確實酒後騎機車，當時警察請我到警局測試酒
    精濃度，我知道警察要我酒測的意思等語（本院卷第43頁）
    。是以，異議人明知經警要求進行酒精濃度測試而拒絕配合
    乙情應可認定。
  (二)又道路交通管理處罰條例第68條規定：汽車駕駛人，因違反
    本條例及道路交通安全規則之規定，受吊銷駕駛執照處分時
    ，吊銷其持有各級車類之駕駛執照。是異議人行為時雖騎乘
    輕型機車，原處分機關裁處吊銷異議人現有之普通小型車駕
    駛執照，3 年內禁考，自非無據。
五、綜上所述，異議人確有於前揭時、地拒絕接受酒精濃度測試
    檢定之違規行為，原處分機關依道路交通管理處罰條例第35
    條第4 項規定，裁處受處分人6 萬元罰鍰及吊銷駕駛執照，
    且禁止其於3 年內考領駕駛執照，核無違誤，故本件聲明異
    議為無理由，應予駁回。
六、依道路交通案件處理辦法第19條，裁定如主文。
中    華    民    國    97    年    10    月    28    日
                  交通法庭    法  官  王淑惠
以上正本證明與原本無異。
如不服本裁定，應於收受送達後5 日內向本院提出抗告狀。
中    華    民    國    97    年    10    月    28    日
                              書記官  郭素蓉
附表：97年8月10日異議人酒精測試過程錄影光碟內容
(一)3時35分
  警員：現在是民國97年8 月10日3 點35分，於五福二路派出所
  ，現在詢問一位酒後駕車嫌疑人，經查證他的居留證為「甲○
  ○」，國籍韓國，就讀高雄大學，居留地為高雄市○○區○○
  街62號3 樓，於五福二路跟文橫路口闖紅燈，為警所攔下，發
  現滿身酒味，帶進所預計進行酒測【異議人一直低頭不語】。
(二)3時37分
  警員：警方現在依法要對你進行酒測，聽懂嗎？懂不懂？【警
  方輕拍異議人肩膀，異議人仍低頭不語】我跟你講懂不懂啊？
  【警員輕輕搖晃異議人肩膀，異議人仍低頭不語】你要不要接
  受警方酒測【異議人低頭不語】，酒測器【警員暫時離開，異
  議人頭壓的更低】。
(三)3時38分
  警員：我告訴你喔，依臺灣的法律「駕駛人拒絕接受第1 項酒
  測之測定者，處新臺幣6 萬元罰緩，並當場移置保管其車輛及
  吊銷其駕駛執照」，聽懂嗎？【異議人仍低頭不語】哈囉，知
  道嗎（台語）？【警員輕搖異議人，異議人仍低頭不語】
(四)3時39分
  警員：已經告訴你這義務了，現在對你進行酒測，酒測器拿來
  （台語）【異議人低頭不語】。警員：你來讀高雄大學，我相
  信你會講中文才對【異議人低頭不語】，不然我們也可以事後
  去學校詢問你是否會講中文，應該簡單的中文都聽的懂吧？希
  望你能夠配合，不要裝著聽不懂台灣話、中國話，好不好。【
  異議人仍低頭不語，此時現場人員要拿酒測器對異議人施測】
  來，吹一口氣，哈囉，你如果不配合視同拒絕酒測喔【異議人
  仍低頭不語，雙眼閉著】。
(五)3時42分
  警員：剛才是35分，現在是42分了，等一下50分時就對你開拒
  絕酒測的罰單，希望你能夠配合，我知道你應該沒有睡才對【
  異議人仍低頭不語】。
(六)3時43分
  警員：通知學校。
(七)3時57分
  警員：我告訴你現在警方依法要開你酒後拒測的罰單，並移置
  代保管你的車輛。【異議人剛開始有稍微抬頭，隨後即低頭不
  語】警員：最後一次告訴你，你要不要接受警方測試你的酒精
  值，要不要，你現在清醒了嘛，要不要，你接不接受，我們已
  經告知你15分鐘了，剛剛35分告知你，現在已經是58分了，你
  不回答我們就以拒測處裡，給你最後一次機會，你願不願意接
  受警方酒測你的酒精值【異議人一直低頭不語】。


司法院資訊處製作；財團法人民間司法改革基金會備份。
